臺灣臺南地方法院刑事判決
111年度交訴字第47號
公  訴  人  臺灣臺南地方檢察署檢察官
被      告  張頌昇


上列被告因公共危險案件，經檢察官提起公訴（110年度偵字第1
9562號），被告於本院準備程序進行中，就被訴事實為有罪之陳
述，經本院合議庭裁定由受命法官獨任進行簡式審判程序，判決
如下：
    主  文
乙○○犯駕駛動力交通工具發生交通事故致人傷害而逃逸罪，累犯
，處有期徒刑陸月，如易科罰金，以新臺幣壹仟元折算壹日。
    犯罪事實及理由
一、本案犯罪事實及證據，均引用檢察官起訴書之記載（如附件
    ），並補述：
　㈠附件證據清單編號㈤「道路交通事故現」補充為「道路交通事
    故現場圖」；「現場照片22張」更正為「現場照片14張」。
　㈡證據部分補充「被告乙○○於本院準備程序及審理時之自白」
    。
二、論罪科刑：
　㈠核被告乙○○所為，係犯刑法第185條之4第1項前段之駕駛動力
    交通工具發生交通事故致人傷害而逃逸罪。
　㈡被告前因不能安全駕駛致交通危險案件，經本院以109年度交
    簡字第1710號判處有期徒刑4月，如易科罰金，以新臺幣（
    下同）1,000元折算1日確定，於民國109年12月11日易科罰
    金執行完畢，有臺灣高等法院被告前案紀錄表在卷可查，被
    告受有期徒刑執行完畢後，5年以內故意再犯本件有期徒刑
    以上之罪，為累犯。依司法院釋字第775號解釋意旨，為避
    免發生罪刑不相當之情形，法院應就個案裁量是否加重最低
    本刑。本件被告所犯本案與前案固均屬刑法公共危險罪章之
    犯罪，惟考量：⑴被害人丙○○雖因本件車禍受有左側手肘擦
    傷、左側膝部擦傷、右側膝部挫傷之傷害，依其傷勢尚非無
    自救能力之人，且本件事故路口為臺南市北區和緯路、中華
    北路交岔口之市區道路，非荒涼無人經過之道路，可認被告
    之肇事逃逸行為，對被害人可能衍生危害之程度相對較輕。
    ⑵被告嗣後已與被害人達成調解，賠償被害人所受損害，並
    捐款2萬元給財團法人創世社會福利基金會，獲得被害人之
    諒解，業據被害人於偵查中陳述明確（偵卷第49頁），且有
    臺南市○○區○○○○○000○○○○○000號調解筆錄1份在卷可查（警
    卷第19頁），足見被告並非全無悔改之心，主觀惡性尚非嚴
    重。依本件犯罪之過程、違反義務之程度，主觀之惡性及所
    生之損害或危害等各種因素綜合判斷，被告雖於事故發生後
    有故意逃逸之行為，惟依被害人所受傷勢程度、肇事地點之
    救助可能性、被告犯後之主觀惡性等具體情節，可見本件犯
    罪情節尚屬輕微，如依累犯加重最低本刑，將導致被告人身
    自由因此遭受過苛之侵害（即本件最低法定本刑為有期徒刑
    6月，累犯加重結果，最低本刑為有期徒刑7月，本來法院認
    為諭知有期徒刑6月得易科罰金或易服社會勞動，即可收矯
    正之效或足以維持法秩序，但因累犯加重最低本刑之結果，
    法院仍須宣告有期徒刑7月以上，致不得易科罰金或易服社
    會勞動），致生被告所受之刑罰超過其所應負擔罪責，不符
    罪刑相當原則、比例原則。從而，本件應有「情節輕微個案
    顯然過苛」之情形，本院認尚無依刑法第47條第1項規定，
    加重其法定最低本刑之必要。
　㈢按刑法第59條之酌量減輕其刑，必須犯罪另有特殊之原因與
    環境等在客觀上足以引起一般同情，認為即予宣告法定低度
    刑期猶嫌過重者，始有其適用。本案被告於發生交通事故後
    未報警或為適當之救護，逕行駕車離去，不但逃避自己肇事
    責任，亦可能致生原可避免之傷害，就被告之犯罪情節觀之
    ，其犯行並無特殊之原因與環境，客觀上不足以引起一般人
    之同情，難認其犯罪之情狀顯可憫恕縱量處最低刑度（即有
    期徒刑6月）仍嫌過重，故本件無刑法第59條之適用，附此
    敘明。
　㈣爰審酌被告駕駛自用小客車，未遵守交通規則，不慎撞擊被
    害人，致被害人受有傷害，竟未留待現場等候警方處理或留
    下聯絡方式，逕自駕車離去，所為實屬不當；惟念被告犯後
    坦承犯行，已與被害人達成調解，賠償被害人完畢，已如前
    述，堪認被告已積極彌補其行為造成之損害；參以被告之犯
    罪動機、目的、手段、所生之危害；兼衡被告自陳教育程度
    為國中畢業，離婚，有兩個小孩，其中一個尚未成年，從事
    早餐店工作，需扶養未成年小孩，家庭經濟狀況勉持（本院
    卷第53頁）等一切情狀，量處如主文所示之刑，並諭知易科
    罰金之折算標準，以資警惕。
據上論斷，應依刑事訴訟法第273條之1第1項、第299條第1項前
段、第310條之2、第454條第2項，判決如主文。
本案經檢察官蔡宜玲提起公訴，檢察官甲○○到庭執行職務。
中　　華　　民　　國　　111 　年　　4 　　月　　29　　日
　　　　　　　　　刑事第十一庭  法　官　張郁昇
以上正本證明與原本無異。
如不服本判決應於收受本判決後20日內向本院提出上訴書狀，並
應敘述具體理由。其未敘述上訴理由者，應於上訴期間屆滿後20
日內向本院補提理由書狀（均須按他造當事人之人數附繕本）「
切勿逕送上級法院」。 
　　　　　　　　　　　　　　　　書記官　陳冠盈
中　　華　　民　　國　　111 　年　　4 　　月　　29　　日
附錄本案論罪科刑法條：
中華民國刑法第185條之4
駕駛動力交通工具發生交通事故，致人傷害而逃逸者，處6月以
上5年以下有期徒刑；致人於死或重傷而逃逸者，處1年以上7年
以下有期徒刑。
犯前項之罪，駕駛人於發生交通事故致人死傷係無過失者，減輕
或免除其刑。
【附件：（附件內容除列出者，餘均省略）】
臺灣臺南地方檢察署檢察官起訴書
                                    110年度偵字第19562號
　　被　　　告　乙○○　男　54歲（民國00年0月0日生）
　　　　　　　　　　　　住○○市○○區○○路0段000巷0號
　　　　　　　　　　　　國民身分證統一編號：Z000000000號
上列被告因肇事逃逸案件，業經偵查終結，認應提起公訴，茲將
犯罪事實及證據並所犯法條分敘如下：
            犯罪事實
一、乙○○於民國110年8月14日22時22分許，駕駛車牌號碼0000-0
    0號自用小客車沿臺南市北區和緯路5段26巷由南往北方向行
    駛，行經和緯路5段26巷與中華北路1段105巷交岔口時，本
    應注意車輛行至無號誌之交岔路口，應減速慢行，作隨時停
    車之準備，駕駛人應注意車前狀況，並隨時採取必要之安全
    措施，而依當時天候雨，夜間有照明，柏油路面濕潤無缺陷
    ，道路上無障礙物且視距良好，並無不能注意之情事，竟疏
    未注意及此，貿然駛入該路口，適有丙○○駕駛車牌號碼000-
    0000號普通重型機車，沿中華北路1段105巷由西往東方向行
    駛至該路口，雙方因而發生碰撞，致丙○○受有左側手肘擦傷
    、左側膝部擦傷、右側膝部挫傷之傷害（所涉過失傷害部分
    ，業經撤回告訴，另為不起訴處分）。詎乙○○可得而知其車
    輛與丙○○之機車發生碰撞，可預見丙○○可能因此受傷，竟未
    對丙○○施以必要之救護或將之送醫救治，亦未報警並等候警
    方及救護人員到場處理，即基於肇事逃逸之故意，逕自駕車
    離開現場。
二、案經臺南市政府警察局第五分局報告偵辦。
            證據並所犯法條
一、證據及待證事實：
編號 證  據  名  稱 待   證   事   實 ㈠ 被告乙○○於警詢及偵查中之供述 被告駕車於上開時、地通過路口時有觀看左右來車，嗣其車輛與他物發生碰撞而震動，被告並未報警亦未呼叫救護車，逕駕車離開現場之事實。 ㈡ 證人即被害人丙○○於警詢及偵查中之證述 被告駕車與證人丙○○之機車發生碰撞後，證人丙○○倒地，被告未留在現場，亦未倒車查看，逕自駕車離開之事實。 ㈢ 目擊證人謝坤育於警詢及偵查中之證述 被告與證人丙○○之機車發生碰撞後，證人丙○○人車倒地，被告逕自駕車離開之事實。 ㈣ 奇美醫療財團法人奇美醫院診斷證明書1份 證人丙○○於本案交通事故發生當日急診就醫，經診斷受有如犯罪事實欄所載之傷害之事實。 ㈤ 道路交通事故現、道路交通事故調查報告表（一）、（二）各1份、現場照片22張 本案交通事故發生時之天候、光線、路況等現場情形，及雙方行車方向、路線、車輛碰撞部位及受損情況，可佐證上揭犯罪事實。 
二、核被告所為，係犯刑法第185條之4第1項前段駕駛動力交通
    工具肇事致人受傷而逃逸罪嫌。
三、依刑事訴訟法第251條第1項提起公訴。
    此　致
臺灣臺南地方法院
中　　華　　民　　國　  111 　年　   2 　 月　  11　　日
                              檢察官   蔡 宜 玲         
本件證明與原本無異　　　　　　　　　　　　　　　　　　　
中　　華　　民　　國　  111 　年　   2 　 月　  15　　日
                              書記官   丁 銘 宇